臺灣高等法院臺中分院刑事判決　　　　　　　　九十一年度交上訴字第一一一五號
　　上　訴　人　臺灣台中地方法院檢察署檢察官
　　上　訴　人
　　即　被　告　卯○○
　　選任辯護人　甘龍強
　　　　　　　　邱炎浚
右上訴人等因過失致死案件，不服臺灣臺中地方法院九十年度交訴字第一二號中華民
國九十一年五月七日第一審判決（起訴案號：臺灣臺中地方法院檢察署八十九年度偵
字第一六一○四號），提起上訴，本院判決如左：
      主  文
原判決撤銷。
卯○○從事業務之人，因業務上之過失致人於死，處有期徒刑參年陸月。
      事  實
一、卯○○係靠行苗栗縣「祥聖通運股份有限公司」（設於苗栗縣後龍鎮十班坑一六
    九之七號，以下簡稱為「祥聖通運公司」）之砂石車司機，係以駕駛為其業務之
    人。民國（下同）八十九年八月二十九日，卯○○又駕駛車牌號碼為ＨＢ─七○
    ○號之砂石車，從苗栗縣後龍鎮出發前往台中縣豐原市載運砂石，並沿國道一號
    中山高速公路，將砂石載往設於新竹湖口之砂石場，已往返載運兩趟之後，卯○
    ○第三次又空車欲前往台中縣豐原市載運砂石，並於同日下午二時十一分許，駕
    駛上開砂石車沿國道一號中山高速公路中線車道由北往南駛至南向一百六十六公
    里五百公尺處時，卯○○明知當天之天候有間歇性下雨，造成視線不良，並易因
    此造成前方車輛駕駛人因遭遇驟雨而減速慢行或煞車之現象，卯○○本應注意車
    前狀況，減速行駛，謹慎行車並隨時採取必要之安全措施，且應注意如欲變換車
    道時，應保持安全距離及間隔，方得變換車道，以避免危險之發生，而依當時其
    駕車駛行之路段為直路、路面無缺陷、無障礙物等情，卯○○並無不能注意之情
    形，詎卯○○竟疏未注意遵守上開交通安全規定，未留意車前情況減速謹慎行駛
    ，致突見前方在中線車道駛行之車輛煞車時，卯○○為避免追撞該車，不顧其左
    後方正有台灣化學纖維股份有限公司所僱用之司機林建宏駕駛車牌號碼為Ｆ八─
    ○○七號之槽化曳引車在內線車道往前駛行之事實，未保持安全距離及間隔，即
    貿然急速左轉而變換駛往內線車道。致林建宏發覺此一突發狀況時，因在近距離
    已煞車反應不及，為避免追撞卯○○所駕駛之砂石車，林建宏不得已將方向盤左
    轉，致其所駕駛之槽化曳引車失控而跨越中央分隔島，衝入上開路段之北上車道
    。另一方面，卯○○因未減速慢行而急速左轉及因天雨路滑，所駕駛之上開砂石
    車亦失控而跨越中央分隔島，而隨後衝入上開路段之北上車道。此時，在國道一
    號中山高速公路上開路段之北上車道適有顏百伶駕駛車牌號碼為Ｅ五─二四一五
    號之自用吉普車搭載顏仲佐；夏仲猶駕駛車牌號碼為ＫＥ─六○八號之聯結車；
    巳○○駕駛車牌號碼為ＲＴ─二○四六號之自用小客車搭載子○○及張秋娥；及
    丙○○駕駛車牌號碼為Ｂ三─二○○二號之自用小客車先後駛至，見狀均閃避不
    及，致林建宏所駕駛之槽化曳引車先後與顏百伶、夏仲猶所駕駛之上開車輛碰撞
    ；卯○○所駕駛之上開砂石車亦與巳○○所駕駛之上開車輛發生碰撞；另丙○○
    所駕駛之上開車輛，亦在北上中線車道被卯○○所駕駛之上開砂石車（已經翻覆
    ）擦撞而往北上內線車道偏行，經及時煞車，致僅碰及林建宏所駕駛上開槽化曳
    引車之後輪。因上開交通事故，林建宏、顏百伶二人均因此而受有顱腦損傷等傷
    害，而當場死亡；另張秋娥、夏仲猶亦因此而受有顱腦損傷等傷害，雖經送醫，
    仍於同日下午三時許不治死亡；顏仲佐亦因此而受有腿部等傷害（此部份未據告
    訴亦未經檢察官起訴）；巳○○則因此受有頭部外傷、右手腕骨折導致活動障礙
    、右側跟骨骨折合併外傷性關節炎等傷害，並致右耳失聰之重大傷害；子○○亦
    因此而受有左手骨、腹部挫傷及胎兒死產等傷害；丙○○則受有腰部扭傷之傷害
    。
二、案經被害人林建宏之姊丁○○、被害人顏百伶之母寅○○、被害人夏仲猶之姊戊
    ○○、被害人夏仲猶之子女庚○○、己○○、辛○○、壬○○、被害人張秋娥之
    配偶辰○○、被害人張秋娥之兄癸○○、及被害人子○○、巳○○、丙○○等人
    提出告訴，並由內政部警政署國道公路警察局第三警察隊報請台灣台中地方法院
    檢察署檢察官偵查起訴。
      理  由
一、訊據本案上訴人即被告卯○○（以下簡稱為被告）雖坦承伊確靠行「祥聖通運公
    司」，為砂石車司機，以駕駛為其業務，亦坦承伊確有於前開時、地，駕駛車牌
    號碼為ＨＢ─七○○號之砂石車，由中山高速公路南下中線車道，衝入上開高速
    公路北上路段而肇事之事實，惟被告矢口否認有何犯罪情事，並辯稱：本案發生
    前，伊係駕駛上開砂石車行駛在中山高速公路南下中線車道，另林建宏則駕駛槽
    化曳引車行駛於中山高速公路南下之內線車道，因林建宏為駛入中線車道以便超
    越前車，乃駕車偏往中線車道，但當時伊正在中線車道駕車駛行，林建宏見狀為
    避免二車碰撞，乃急速左偏因而駛入對向之北上車道，另伊見林建宏駕車偏往中
    線車道之時，本欲外閃駛入外線車道，但外線車道亦有車輛駛行並鳴按喇叭，伊
    一時情急將方向盤左轉，亦駛入對向之北上車道，此為本件車禍發生之原因，其
    過失應在林建宏，伊應不為罪，伊當時即將抵達豐原交流道，不可能超車等情。
二、然查：
（一）本案被告於案發前，係駕駛車牌號碼為ＨＢ─七○○號之砂石車駛行於中山高
      速公路上開南下路段之中線車道，而被害人林建宏則駕駛車牌號碼為Ｆ八─○
      ○七號之槽化曳引車在中山高速公路上開南下路段之內線車道，此係被告自警
      訊以至偵、審中均供述無異之事實。本案並無證據足以證明被告上開供述不實
      。而證人即在台灣化學纖維股份有限公司擔任副處長職務之乙○○於警訊即證
      稱：被害人林建宏當時係自台北縣泰山鄉駕駛上開車輛返回雲林縣麥寮鄉之途
      中發生車禍等語（見相驗卷宗第二六頁）。是在本件車禍發生之前，被告與被
      害人林建宏均各自駕駛上開車輛在中山高速公路上開南下路段行駛，應無可疑
      。其等在案發之前，既均駕車在中山高速公路上開南下路段行駛，卻均失控而
      跨越中央分隔島，並衝入上開路段之北上車道，而分別與在上開路段北上車道
      依照規定駛行之顏百伶所駕駛上開自用吉普車、夏仲猶所駕駛上開聯結車、巳
      ○○所駕駛上開自用小客車、及丙○○所駕駛之上開自用小客車發生碰撞致發
      生本件車禍，則本件車禍及前開傷害與死亡結果之發生，其過失顯在被告或被
      害人林建宏二人之其中一人，此亦應無疑義。
（二）本案被告於原審法院審理時，雖辯稱：本件車禍之發生，係因被害人林建宏駕
      駛槽化曳引車在內線車道駛至前開路段，要從伊所駕駛上開砂石車之左後方駛
      入中線車道以超越內線車道之前車，卻不慎從後面擦撞到伊所駕駛之上開砂石
      車所致。另被告選任辯護人於九十一年五月二十一日所提出之上訴狀，亦以上
      情為被告辯護（見本院卷宗第七、八頁）。惟被告於警訊時，係供稱：「（我
      當時）行駛中線車道，行速約八十公里，而我前方有一小自客車踩煞車，我亦
      跟著踩煞車，但仍煞車不及，此時因內側車道沒有車輛，故我往內側車道閃避
      後即衝過中央分隔帶與北上車道行駛之車輛發生事故，其他我就不知道了」等
      語（見相驗卷宗第四○頁）。後於檢察官訊問時，被告亦僅辯稱：「我本來行
      車在正常車道上，前方車子踩煞車，．．．．．．，我看見前方車子踩煞車，
      我要踩煞車，但煞不住，只好往內側車道行車，我並沒有衝到對面車道，結果
      我便翻車」之情（見相驗卷宗第一一○頁）。即在原審法院訊問時，被告亦僅
      以：「當天我是南下，風雨很大，是我前面的車緊急煞車，我也緊急煞車，因
      內線無車，我往內線車道打方向盤，失控衝到安全島上，就不省人事，我沒有
      撞到槽化車，．．．．．．」、「我在煞車，子車推擠母車，使我的方向盤控
      制不住」等情詞置辯（見原審卷宗第二七頁、九三頁）。若本件車禍之發生，
      係因被害人林建宏所駕駛之槽化曳引車從左後方擦撞到被告所駕駛之砂石車所
      致，並因此會導致二輛汽車失控，並因此造成前開車禍，被告不可能毫無察覺
      ，亦不可能不在警訊及偵查中即據以力辯。況被告於本院訊問與審理時，更親
      自推翻上開「被害人林建宏所駕駛之槽化曳引車從左後方擦撞到伊所駕駛之砂
      石車」之辯詞（見本院卷宗第一九八、二○二、二三一、二三九頁），顯見被
      告上開原審所辯不實。再本案被害人林建宏所駕駛之槽化曳引車，如有車頭向
      被告所駕駛上開砂石車之左後方追撞之情事，其車頭亦不可能撞及被告所駕駛
      上開砂石車之右後輪，而本案被害人林建宏所駕駛上開槽化曳引車之車頭，經
      查亦係與本案另一被害人顏百伶所駕駛之吉普車相撞而受損。本案被告選任辯
      護人依據上開車輛受損情形，辯稱本件車禍係因被害人林建宏所駕駛之上開槽
      化曳引車，自後追撞到被告所駕駛之砂石車所致，亦難認與事實相符。
（三）又本案公訴人雖指訴本件車禍之發生，係因被告駕駛上開砂石車超速，且未看
      清同方向內側車道有被害人林建宏所駕駛之上開槽化曳引車，即貿然快速變換
      駛入內側車道欲超車，致碰撞林建宏所駕駛上開槽化曳引車之「右後側」，碰
      撞之後二車均不穩失控，而衝入北上車道等原因所導致。而原審判決另認定本
      件車禍之發生，係因被告駕駛上開砂石車超速，且未看清同方向內側車道有被
      害人林建宏所駕駛之上開槽化曳引車，即貿然快速變換駛入內側車道欲超車，
      致碰撞林建宏所駕駛上開槽化曳引車之「右側前方」，碰撞之後二車均不穩失
      控，而衝入北上車道等原因所導致。惟查：
（１）本案被告於警訊時，供稱其在案發之前，時速約為八十公里（見相驗卷宗第四
      ○頁），且本案亦無任何確實之事證足以證明被告於肇事之前，確有行車超速
      （即時速一百公里）之情事。公訴人就此部分之指訴，及原審判決此部分之認
      定，難認有何確實之依據。
（２）又本件車禍發生之前，被害人林建宏所駕駛之上開槽化曳引車係駛行於中山高
      速公路上開南下路段之內線車道，而被告所駕駛之上開砂石車，則係行駛在中
      山高速公路上開南下路段之中線車道，其說明已有如前述。如二車互有碰撞，
      自以被告所駕駛上開砂石車之左側與被害人林建宏所駕駛上開槽化曳引車之右
      側相互碰撞始合情理。而徵之案發之後檢察官之勘驗筆錄（見相驗卷宗第十四
      頁以下），被告所駕駛上開砂石車之左側，除左前輪有疑似碰撞高速公路護欄
      鋼板所造成之一處直角裂痕及一處擦痕之外，別無其他撞撞受損痕跡（勘驗筆
      錄雖另有記載撞擊點疑似在右前端，但被告所駕駛之上開砂石車既行駛在中線
      車道，其砂石車之右前端豈有可能碰撞到在內線車道駛行之車輛，本院爰不為
      此項認定）。另被害人林建宏所駕駛之上開槽化曳引車，其右前輪前方及保險
      桿雖嚴重往左後方凹陷，另右前門下端有綠色漆痕，與被告所駕駛之上開砂石
      車車頭之顏色相似，又其右後輪損壞變形，右後輪與後輪間亦遭撞擊而致油桶
      掉落，另台灣化學纖維股份有限公司附帶民事訴訟代理人乙○○亦檢具相片、
      及「傑成汽車保養」璅車輛損壞原因證明書，指證上開槽化曳引車之右前門下
      端有砂石車車頭之烤漆、及後車軸避震鋼板有因受到後方撞擊以致往前移位並
      脫位之情形。惟本案被害人林建宏所駕駛之上開槽化曳引車在跨越中央分隔島
      而衝入上開路段之北上車道之後，係先與被害人顏百伶所駕駛車牌號碼為Ｅ五
      ─二四一五號之自用吉普車相撞，被害人顏百伶所駕駛上開吉普車之撞擊點在
      左前方，其引擎室左側嚴重遭受碰撞而變形，車身由左前方往右後方扭曲、撕
      裂，此有檢察官之勘驗筆錄在卷可稽（見相驗卷宗第十六頁）。另本案被害人
      林建宏所駕駛之上開槽化曳引車，亦係其車頭右側與被害人顏百伶所駕駛上開
      吉普車之左車頭相撞，亦有上開槽化曳引車之受損照片在卷足佐（見相驗卷宗
      第八十八頁、本院卷宗第八三頁）。而被害人顏百伶所駕駛上開吉普車之車身
      顏色為暗綠色，其與被害人林建宏所駕駛上開槽化曳引車相互碰撞之後，殘留
      在槽化曳引車車頭右側之烤漆顏色，與被害人林建宏所駕駛上開槽化曳引車右
      前門下端之綠色漆痕（見相驗卷宗第八八頁本院卷宗第八三、一四七、一四八
      頁），依據照片所顯示之情形，實難認定二者必屬不同之烤漆顏色（本案承辦
      交通警員丑○○於本院訊問時，亦判認此為被害人顏百伶所駕駛之吉普車所留
      ，見本院卷宗第一七○頁）。本案被害人林建宏所駕駛上開槽化曳引車右前門
      下端之綠色漆痕既未經檢察官保存及送鑑定，上開車輛於本院審理時亦已經修
      復，無法再為鑑定，且上開槽化曳引車右前門下端之位置，與顏百伶所駕駛上
      開吉普車之相撞位置亦相距不遠，另如再依據台灣化學纖維股份有限公司附帶
      民事訴訟代理人乙○○於本院所檢具之照片（見本院卷宗第一四七頁），顯示
      上開槽化曳引車右前門下端之烤漆留存處，僅係擦痕，且屬局部擦痕，與二高
      速行駛之重車相互碰撞之後應會留存之受損情形亦有不符（如被告所駕駛砂石
      車之車頭，僅如此輕微擦撞至被害人林建宏所駕駛上開槽化曳引車之右前門，
      亦難想像被告所駕駛砂石車會因此失控而衝入北上車道），審酌上情，本院爰
      不為被告所駕駛砂石車之車頭，有撞擊被害人林建宏所駕駛上開槽化曳引車右
      前門下方之認定。又本案被害人林建宏所駕駛上開槽化曳引車，在與被害人顏
      百伶所駕駛上開吉普車相撞之後，其車頭方向因而北偏，此時被害人夏仲猶適
      駕駛車牌號碼為ＫＥ─六○八號之聯結車駛至，因煞閃不及，其左前輪前方因
      而撞擊至被害人林建宏所駕駛上開槽化曳引車之右後輪，並造成林建宏彈出車
      外，而被害人夏仲猶所駕駛之上開聯結車仍向前滑行，至撞擊北上內側護欄才
      停止，被害人林建宏及夏仲猶並均因此受傷死亡，上情亦係本案承辦交通警員
      丑○○於本院訊問時，所證述其判認之事實（見本院卷宗第一五九頁），其研
      判情形與道路事故調查報告表（見相驗卷宗第七三頁）所記載之情形尚無不符
      。且檢察官勘驗筆錄亦記載被害人夏仲猶所駕駛之上開聯結車之駕駛左側車門
      下端有藍色漆痕，與上開槽化曳引車之子車端銜接部分之藍色相近（見相驗卷
      宗第十七頁），再台灣化學纖維股份有限公司附帶民事訴訟代理人乙○○於本
      院訊問時，亦曾坦承伊無法確定上開槽化曳引車之右後輪是否定係被告所駕駛
      之砂石車所撞擊（見本院卷宗第一六九頁，又依據常情，被告在中線車道行車
      ，如見上開槽化曳引車在內側車道行駛，並僅在稍前不遠，衡情，其亦應不可
      能會如此超車），參酌上情，本院亦不為「被告駕駛上開砂石車，且未看清同
      方向內側車道有被害人林建宏所駕駛之上開槽化曳引車，即貿然快速變換駛入
      內側車道欲超車，致碰撞林建宏所駕駛上開槽化曳引車之『右後側』」之認定
      。
（３）雖本案證人陳位全分別於警訊及檢察官偵查中，證稱：「事故發生前我人正好
      在高速公路一百六十六公里一百公尺處上方的天橋上，當時我看見南向車道有
      一部砂石車（按即被告所駕駛）由遠處駛來速度相當快且沿途蛇行，到事故發
      生地點時，我看見一部台化的槽化車（按即林建宏所駕駛）行駛於內側車道，
      槽化車旁的中線車道有一部紅色小客車與槽化車並行，突然由後方急駛而來之
      砂石車好像要超車，由中線車道駛向內側車道，碰撞到行駛於內側車道之槽化
      車之右後方，槽化車即失控，砂石車也失控，兩部車均突然由內車道轉入外線
      車道再轉入內線車道，繞一圈Ｓ型後同時衝越中央分隔島衝入北向車道」、「
      第一部車衝過去是槽化車之車頭抬高跨越分隔島，第二部車是砂石車衝到分隔
      島對向去。．砂石車的速度特別快，槽化車走內線車道，砂石車走外線車道，
      中線車道有一部小型紅色自用小客車，砂石車要超車入中線或內線車道。聽到
      『卡』一聲，二部車就同時蛇行，類似失控之情況，經過二、三秒後，我看到
      槽化車車頭抬很高，然後跨過中間分隔島到對向車道，砂石車也直接衝過分隔
      島」等語，又在原審法院訊問時，證稱：「我家在高速公路旁邊，我從我家出
      來，在天橋上我接行動電話，看到高速公路上，有一部砂石車聲音很大聲，我
      往右往南看，約五至十秒聽到『喀』一聲，見到砂石車及其前面的一部油罐車
      ，二部車都有蛇行的狀態，後來就發生事故」、「我停車在天橋上接聽行動電
      話時，我的車窗沒有關門，當時並沒有下雨，我的視線可以看到二、三百公尺
      遠，在砂石車還沒有通過陸橋之前，我就看到油罐車是在最內線車道，我看到
      砂石車通過之後，只聽到『喀』一聲，不知道是擦撞或碰撞，我不能確定，而
      後車禍就發生了，之後油罐車的車頭翹起來」、「沒有聽到其他撞擊聲，只有
      一聲『喀』的聲音，『喀』聲的聲音離我約一百五十公尺，當時整天都是好天
      氣，沒有下雨，我們在外面工作，當時只有一部紅色的車及砂石車及油罐車，
      油罐車有東西飛出來，油罐車又被北上的貨車碰撞到。我只看到這二部車翻到
      對向車道，又有四、五部車撞在一起。我在天橋位置離車禍發生地點約有二、
      三百公尺」等情。惟上開證人係於案發二天之後，於八十九年九月一日才至警
      局應訊製作警訊筆錄（見相驗卷宗第六九頁）。且證人陳位全於警訊中，指證
      被告所駕駛之砂石車係行駛中線車道，但於偵查中則改稱係在外側車道；另在
      警訊指證砂石車碰撞槽化曳引車之右後方，於原審則改稱不知是擦撞或碰撞，
      以上前後尚有不合；另證人陳位全既證稱當時其所在位置距離肇事地點有四百
      公尺之遠，而高速公路往來車輛頻繁，車聲吵雜，其能聽到上開槽化曳引車在
      四百公尺之外因被碰撞所產生之『喀』聲，亦與情理有違（另證人陳位全於原
      審證稱上開『喀』聲的聲音離其僅約一百五十公尺，亦與卷證資料不符）；再
      如依其在警訊所證「我看見一部台化的槽化車（按即林建宏所駕駛）行駛於內
      側車道，槽化車旁的中線車道有一部紅色小客車與槽化車並行，突然由後方急
      駛而來之砂石車好像要超車，由中線車道駛向內側車道，碰撞到行駛於內側車
      道之槽化車之右後方，槽化車即失控，砂石車也失控，兩部車均突然由內車道
      轉入外線車道再轉入內線車道，繞一圈Ｓ型後同時衝越中央分隔島衝入北向車
      道」之情，上開在中線車道行駛之紅色小客車豈能無恙？證人陳位全之證詞既
      有上開瑕疵，再參酌本案亦無具體物證可堪認定槽化曳引車與砂石車有碰撞之
      情（其說明有如前述），本院爰不採用證人陳位全之上開證詞資為本案事實認
      定之依據。
（四）綜合上情，本案被告所駕駛之上開砂石車與被害人林建宏所駕駛之上開槽化曳
      引車，在案發之前，應未發生碰撞或擦撞。而依據被害人林建宏所駕駛之上開
      槽化曳引車之行車記錄器經判讀結果，其於案發當日中午十二時十七分至下午
      二時十五分案發之後，最高行車時速僅有九十公里，有財團法人車輛研究測試
      中心九十年十二月七日車（九○）研字第六○三二號鑑定函在卷可稽（見原審
      卷宗第一五五至一五七頁），顯見本案被害人林建宏在案發之前，駕駛上開槽
      化曳引車並無超速行駛之情事。本案被害人林建宏在案發之前，既係駕駛上開
      槽化曳引車在高速公路上開路段南下內線車道遵守時速限制行駛，而被告係駕
      駛上開砂石車在高速公路上開路段南下中線車道行駛，被告復於警訊、偵查中
      坦承因見車道前方有車子踩煞車，伊煞車不及，即往內側車道行車，致失控衝
      撞到安全護欄各情，若非當時被害人林建宏所駕駛之上開槽化曳引車正在其左
      後方之內側車道，而被告未保持安全距離及間隔，即貿然急速左轉而變換駛往
      內線車道，致被害人林建宏發覺此一突發狀況時，已煞車反應不及，為避免追
      撞被告所駕駛之砂石車，被害人林建宏豈會急速將方向盤左轉，致車輛失控而
      跨越中央分隔島，而衝入上開路段之北上車道？又本案若有被告於本院所辯：
      「伊係駕駛上開砂石車行駛在中山高速公路南下中線車道，另林建宏則駕駛槽
      化曳引車行駛於中山高速公路南下之內線車道，因林建宏為駛入中線車道以便
      超越前車，乃駕車偏往中線車道，．．．．．，另伊見林建宏駕車偏往中線車
      道之時，本欲外閃駛入外線車道，但外線車道亦有車輛駛行並鳴按喇叭，伊一
      時情急將方向盤左轉」之情，以被告身為職業駕駛人所具有之駕車技術，其豈
      會駕車失控至駛入對向之北上車道？被告執此為辯，尚難採信。
（五）又本案被害人顏百伶所駕駛車牌號碼為Ｅ五─二四一五號之自用吉普車，並未
      與被告所駕駛之砂石車碰撞，業據當時有在車內之證人顏仲佐於本院證實（見
      本院卷宗第一九五頁）。證人丑○○雖依據相驗卷宗第八十七頁之照片，判認
      上開吉普車之左側Ｂ、Ｃ柱留有淺綠色之車漆，該處有先被砂石車碰撞之情。
      惟上開吉普車左側Ｂ、Ｃ柱同未被留存，僅依據卷內上開相片，本院亦無法得
      到上開吉普車左側Ｂ、Ｃ柱留有砂石車淺綠色車漆之心證，本院爰不為此項認
      定。又本案被害人巳○○與丙○○所駕駛之前開車輛如何與被告所駕駛之上開
      砂石車發生碰撞各情，亦據被害人巳○○與丙○○指訴明確，此情應堪認定。
三、本案被告於八十九年八月二十九日駕駛車牌號碼為ＨＢ─七○○號之砂石車，係
    從苗栗縣後龍鎮出發前往台中縣豐原市載運砂石，嗣並沿國道一號中山高速公路
    ，將砂石載往設於新竹湖口之砂石場，已往返載運兩趟之後，被告係在欲往台中
    縣豐原市之途中，於前開時、地發生本件車禍，此係被告於警訊所供述之事實（
    見相驗卷宗第四一頁）。本案被告既住在苗栗縣後龍鎮，而台中縣豐原市係其裝
    載砂石之場所，且其載送砂石之目的地亦在新竹湖口，則被告於前開時間，顯係
    欲第三次再往台中縣豐原市裝載砂石甚明。雖本件車禍發生之地點即中山高速公
    路南向一百六十六公里五百公尺處距離豐原交流道約一千二百七十公尺，有內政
    部警政署國道公路警察局第三警察隊九十年十月二日公警國三刑字第○九一○○
    一五○二二號在卷可稽（見本院卷宗第一二四頁），但以被告上開載運砂石往返
    之情形，被告尚難以肇事地點距離豐原交流道僅約一千二百七十公尺之情，辯稱
    其不可能為上開違規之駕駛行為。而案發當時天候不佳，時有驟雨，又係被告於
    原審即執以力辯之事實。再本案發生之後，交通警員丑○○至上開肇事路段南下
    車道，並未發現有上開砂石車與槽化曳引車有急速煞車之痕跡（見本院卷宗第一
    三○頁，又警員丑○○所稱之倒側Ｕ型滑痕，其現既無法標識上開滑痕之確定位
    置，且亦曾證稱不知何車所留，本院亦不為此倒側Ｕ型滑痕係被告所駕駛之砂石
    車造成之判斷）、亦未發現有砂石車上殘留砂石因碰撞而掉落車道之痕跡（見本
    院卷宗第一六八頁），顯見上開二輛車輛均係在急速左轉之情形下而失控衝入對
    向北上車道無誤。綜上所述，本院認定本件車禍之發生，乃係因為：被告駕駛上
    開砂石車於前開時、地，明知當天之天候有間歇性下雨，造成視線不良，並易因
    此造成前方車輛之駕駛人遭遇驟雨而減速慢行或急速煞車之現象，本應注意車前
    狀況，減速行駛，並隨時採取必要之安全措施，且應注意如欲變換車道時，應保
    持安全距離及間隔，方得變換車道，以避免危險之發生，詎其並未遵守上開上開
    交通安全規定，未留意車前情況減速謹慎行駛，致突見前方在中線車道駛行之車
    輛煞車時，為避免追撞該車，不顧其左後方正有被害人林建宏駕駛上開槽化曳引
    車在內線車道往前駛行之事實，未保持安全距離及間隔，即貿然急速左轉而變換
    駛往內線車道，致被害人林建宏發覺此一突發狀況時，已煞車反應不及，為避免
    追撞被告所駕駛之砂石車，不得已即將方向盤左轉，致車輛失控而跨越中央分隔
    島，衝入上開路段之北上車道，另一方面，被告因未減速慢行而急速左轉及因天
    雨路滑，所駕駛之上開砂石車亦失控而跨越中央分隔島，而隨後衝入上開路段之
    北上車道，才致二車分別與北上車道由被害人顏百伶、夏仲猶、巳○○、及丙○
    ○所駕駛之上開車輛發生碰撞。按汽車行駛時，駕駛人應注意車前狀況，並隨時
    採取必要之安全措施；再變換車道時，應注意安全距離；又汽車在行駛途中，不
    得驟然或任意變換車道，如欲超越前車或變換車道時，應先顯示方向燈告知前後
    車輛，並保持安全距離及間隔，方得超越或變換，此於道路交通安全規則第九十
    三條第一項第四款、第九十四條第三項、第九十八條第一款第六款、高速公路交
    通管制規則第十一條等各定有明文。本案被告身為職業駕駛人，不可能推稱不知
    上開事項，此亦係被告駕車所應注意遵守之道路交通安全規定。而依附卷之交通
    事故調查報告表所載，本件肇事路段為直路、路面無缺陷、無障礙物等情況，則
    肇事當時，被告亦無不能注意之情事。其竟疏未注意及此，而貿然超車致煞避不
    及碰撞林建宏所駕之聯結車，致二車失控，先後跨越中央分隔島，衝入南往北方
    向車道，而造成本件重大車禍，則被告對本件車禍之發生與所生前開傷害與死亡
    之結果，自應負全部過失過失。至於本案被害人林建宏雖違規駕駛槽化曳引車行
    駛在高速公路上開路段之內線車道，惟其係因為被告不顧其駕駛上開槽化曳引車
    在內線車道往前駛行之事實，未保持安全距離及間隔，即貿然急速左轉而變換駛
    往內線車道，致其在發覺此一突發狀況時，已煞車反應不及，為避免追撞被告所
    駕駛之砂石車，基於本能不得已而將方向盤左轉，致車輛失控而跨越中央分隔島
    ，進而衝入上開路段北上車道。對於被告之過失駕駛行為，應非被害人林建宏於
    當時所能預料而予以注意防範。此即與刑法所謂之過失，係指「應注意，能注意
    ，而不注意」之情形有別。且其駕駛槽化曳引車行駛內側車道，雖有違交通安全
    法規之相關規定，但此對於本件車禍之發生，依客觀之審查，亦不必皆會發生前
    開結果。是本案尚難認定被害人林建宏對本件車禍之發生亦具有過失，或與車禍
    之結果具有相當因果關係。本件車禍，應由被告負全部過失責任。又本件車禍發
    生之後，被害人林建宏、顏百伶、張秋娥、夏仲猶因本件車禍受傷死亡，業經台
    灣台中地方法院檢察署檢察官督同檢驗員相驗屬實，製有相驗筆錄、相驗屍體證
    明書、驗斷書在卷可憑。另告訴人巳○○則因此受有頭部外傷、右手腕骨折導致
    活動障礙、右側跟骨骨折合併外傷性關節炎等傷害，及致右耳失聰毀敗一耳機能
    之重大傷害；子○○亦因此而受有左手骨、腹部挫傷及胎兒死產等傷害，亦有其
    等所提出之診斷證明書及華濟醫院致本院覆函（見本院卷宗第一五七頁）附卷可
    憑；告訴人丙○○因此受有腰部扭傷之傷害，除據告訴人丙○○指訴甚明外，並
    有被告所是認，且堪認與經驗法則相符。上開被害人分別所受之死亡、傷害等結
    果，與被告之過失行為，自堪認定具有相當因果關係，復有檢察官勘驗筆錄及現
    場照片在卷足佐，事證明確，被告犯行堪以認定。
四、查被告為「祥聖通運公司」之砂石車司機，係從事駕駛業務之人，業據其供明在
    卷，是核被告上開所為，係犯刑法第二百七十六條第二項之業務過失致死罪、及
    同法第二百八十四條第二項前段之業務過失傷害罪、以及同法第二百八十四條第
    二項後段之業務過失重傷害罪。就上開業務過失重傷害罪，公訴人僅以業務過失
    傷害罪起訴，此部分起訴法條尚有未洽，應予變更。又被告一過失行為，致生被
    害人林建宏等四人死亡、告訴人李經芳等三人受傷，而分別觸犯上開罪名，係一
    行為觸犯數罪名之想像競合犯，應依刑法第五十五條之規定，從一重依業務過失
    致人於死罪處斷。
五、原審判決就被告前開所犯予以論罪科刑，固非無見，惟原審判決認定本件車禍之
    發生，係因被告所駕駛之前開砂石車超速行駛，且欲超車而貿然急速駛入內側車
    道時，不慎碰撞被害人林建宏所駕駛槽化曳引車之右側前方所致，此尚與事實不
    符。又本案被害人巳○○因此車禍，其右耳已經失聰而毀敗一耳之機能，原審判
    決未認定被告亦犯業務過失重傷害罪，亦有未洽。再本案被告上開駕車過失行為
    ，所致死亡與傷害之結果不輕，被告迄今仍未賠償被害人及其家屬所受損害，原
    審判決僅量處有期徒刑二年十月，量刑亦屬失之過輕。是本案被告上訴否認犯罪
    雖無理由，但公訴人上訴指謫原審判決不當，其上訴則為有理由，自應由本院將
    原審判決撤銷改判。爰審酌被告雖無前科，但其駕駛過失行為導致四名被害人死
    亡、多人受嚴重之心身傷害，所生危害不輕，詎於事後迄未能與被害人或其家屬
    達成和解，反一再飾詞卸責等一切犯罪情狀，量處有期徒刑參年陸月。
六、另本件交通事故，經送台灣省台中縣區車輛行車事故鑑定委員會鑑定及台灣省車
    輛行車事故覆議鑑定委員會覆議結果，上開鑑定機關依據證人陳位全之證詞認定
    二車有發生碰撞，進而認定被告對此車禍應負全部過失責任部分，雖為本院所不
    採，惟依據上開說明，本案被告上開犯罪事證已甚明確，其犯罪事實本院已可認
    定，被告聲請本院將本案再送鑑定，本院認無此必要，併此敘明。
七、據上論斷，應依刑事訴訟法第三百六十九條第一項前段、第三百六十四條、第二
    百九十九條第一項前段、第三百條、刑法第二百七十六條第二項、第二百八十四
    條第二項前段、後段、第五十五條，罰金罰鍰提高標準條例第一條前段，判決如
    主文。
本案經檢察官甲○○到庭執行職務。
中        華  　    民        國  九 十 一  年    十二    月    四 　   日
                                  臺灣高等法院臺中分院刑事第三庭
                                        審判長法　官　陳　朱　貴
                                              法  官  胡  忠  文
                                              法  官　廖  柏  基
右正本證明與原本無異。
如不服本判決應於收受送達後十日內向本院提出上訴書狀，其未敘述上訴之理由者並
得於提起上訴後十日內向本院補提理由書（均須按他造當事人之人數附繕本）。
                                              書記官  詹  錫  朋
中        華  　    民        國  九 十 一  年    十二    月    五 　   日
附錄條文：
刑法第二百七十六條第二項：
從事業務之人，因業務上之過失犯前項之罪者，處五年以下有期徒刑或拘役，得併科
三千元以下罰金。
                                Ｋ
